臺灣臺北地方法院民事裁定　　　　　　　96年度聲字第2502號
異　議　人　甲○○
相　對　人　台灣台北地方法院公證處
上列聲請人與相對人異議事件，本院裁定如下：
    主  文
異議駁回。
異議程序費用由異議人負擔。
    理  由
一、本件聲明異議意旨略以：異議人甲○○ (W00-MinWu，All00
    00000，外文別名FrancisWoomin Wu)，於民國70年8月2日至
    鈞院公證處與黃淑霞 (Shwu－Shya Huang，Ｚ000000000，外
    文別名CharisShwu-Shya Huang)辦理結婚公證，並由鈞院公
    證處發予結婚證書 (中文證書因娜莉風災北市嚴重淹水而污
    損散失，英文證書北字039108，證書字號5118號)。惟聲請
    人至鈞院公證處辦理公證結婚當日，因聲請人尚未服畢義務
    役期 (聲請人服役期間為68年10月6日至70年8月19日)，依
    當時之戡亂時期軍人婚姻條例第3條第1項之規定，應徵、應
    召入營服役未屆義務役期者不得結婚，再者本人並未依同法
    第3條與第11條之規定，向國防部申請特准結婚。惟依同法
    第12條第1頊規定，軍人違反第3至7條之規定而結婚者，其
    結婚無效。是聲請人前述婚姻似有自始無效之疑義。聲請人
    前述結婚公證似未具備戡亂時期軍人婚姻條例所定之結婚要
    件，因此該項公證如係針對無效婚姻之公證，亦可能不生公
    證之效力。鑑於70年8月2日之結婚公證書為鈞院公證處所發
    ，然該結婚卻可能不具公證之效力，為去除聲請人婚姻身份
    法律關係之不明確狀態，本人謹依公證法第16條，以關係人
    身份提出異議，請求鈞院公證處解釋該結婚公證及鈞院公證
    處所發前述結婚證書有效性之疑義，聲請人爰提出聲明異議
    云云。
二、本院公證處意見書則以：本件異議人甲○○於異議書上載明
    其於辦理結婚公證當日，尚未服畢義務役，依當時之戡亂時
    期軍人婚姻條例第12條第1項規定，違反同法第3條之規定，
    主張其婚姻無效。然其於原公證請求書之職業欄並未填寫表
    明其為現役軍人，原公證人審查當時所提資料後依其請求作
    成公證書，其辦理公證事務並無公證法第16條所指違法或不
    當之情事，本件異議顯無理由。
三、按公證事件程序屬非訟事件程序之一環，公證人並無由依當
    事人對公證事件程序中之異議程序，自行解釋原公證書及該
    公證事件內容之有效性。本件意義人於70年8月2日至本院公
    證處與黃淑霞辦理結婚公證，並由本院公證處發予結婚證書
    ，既已於公證請求書載明請求辦理結婚公證之意旨，本院公
    證處准予公證，於法尚無不合。異議人如對其婚姻效力有疑
    義，自應另行提起訴訟，以資解決，該實體上爭執，並非本
    院公證處所得審認，亦非本件異議所得解決。從而，聲請人
    之聲明異議為無理由，應予駁回。
四、依民事訴訟法第95條、第78條裁定如主文。
中　　華　　民　　國　　96　　年　　7 　　月　　31　　日
                  民事第二庭  法  官  吳淑惠
以上正本係照原本作成。
如對本裁定抗告，須於裁定送達後10日內向本院提出抗告狀，並
繳納抗告費新臺幣1,000元
中　　華　　民　　國　　96　　年　　8 　　月　　1 　　日
                              書記官  蔡凱如
